【裁判字號】    97,聲,69
【裁判日期】    970114
【裁判案由】    聲明異議
【裁判全文】
臺灣臺北地方法院刑事裁定                97年度聲字第69號
異  議  人
即受 刑 人  甲○○
送達代收人  乙○○
上列異議人即受刑人因業務侵占等案件（本院96年度易字第2153
號），對於臺灣板橋地方法院檢察署檢察官執行指揮命令（96年
度執助字第3525號）聲明異議，本院裁定如下：
    主      文
臺灣板橋地方法院檢察署檢察官於民國九十六年十二月二十七日
以九十六年度執助字第三五二五號所為執行指揮命令應予撤銷。
    理      由
一、本件聲明異議意旨略以：異議人即受刑人甲○○（原名王姿
      ）因業務侵占等案件，經本院於民國96年9 月28日以96年
    度易字第2153號判決判處有期徒刑6 月，如易科罰金，以新
    臺幣（下同）1,000 元折算1 日確定。經臺灣臺北地方法院
    檢察署以96年11月29日北檢盛退96執6936字第84015 號函囑
    託臺灣板橋地方法院檢察署代為執行，而經該署檢察官於96
    年12月27日以96年度執助字第3525號命令，以異議人前於94
    年間因侵占罪，經本院以94年度易字第2027號判決判處有期
    徒刑6 月、緩刑2 年確定在案，竟於緩刑期間內再犯本件業
    務侵占及業務登載不實等罪，及異議人本件侵占金額達1,45
    8,603 元，惟僅賠償25萬餘元，如不發監執行所宣告之刑，
    難以收嬌正之效及維持法秩序，而駁回異議人易科罰金之聲
    請，令異議人於96年12月27日入監服刑。惟異議人於94年間
    所犯上開侵占罪之相關情節，業經本院96年度易字第2153號
    刑事判決予以審酌，本院既仍為得易科罰金之諭知，檢察官
    自不得再據為異議人須入監服刑始能收矯正之效及維持法秩
    序之審查依據。又異議人就本件犯行均全部坦承，確有悔悟
    改過之意，並已取得告訴人巨晴企業股份有限公司之原諒，
    經達成和解，犯後態度良好，經本件偵審及易科罰金之執行
    程序，應已獲應有之懲罰，並無再犯之虞，是本院上開判決
    認其不適於短期自由刑之執行而諭知得易科罰金，而檢察官
    僅依書面審查即駁回受刑人易科罰金之聲請，實有未當。另
    異議人已離婚，現除獨力扶養年僅7 歲之女兒外，尚須撫養
    罹患心肌梗塞、糖尿病而無法工作之父親，及年邁體衰，已
    無謀生能力之祖父，今因異議人遽行入監，女兒、父親及祖
    父之生活頓失依靠。且異議人因遺傳因素，本身亦罹患心臟
    疾病（此部分未據異議人提出證據），入監服刑後，將無法
    獲得妥適之醫療；此外，異議人之工作亦將因入監服刑而遭
    解雇，在經濟極度不景氣之現今社會實況，在日後出獄時將
    甚難另謀工作，徒增異議人回歸社會之困難。爰對本件檢察
    官之執行指揮命令聲明異議，請求就所處徒刑准予易科罰金
    等語。
二、按「受刑人或其法定代理人或配偶以檢察官執行之指揮為不
    當者，得向諭知該裁判之法院聲明異議。」刑事訴訟法第48
    4 條定有明文。且按「犯最重本刑為5 年以下有期徒刑以下
    之刑之罪，而受6 個月以下有期徒刑或拘役之宣告者，得以
    新臺幣1,000 元、2,000 元或3,000 元折算1 日，易科罰金
    。但確因不執行所宣告之刑，難收矯正之效，或難以維持法
    秩序者，不在此限。」修正後刑法第41條第1 項定有明文。
    另按易科罰金係對於輕微犯罪，經處以短期自由刑者，為免
    執行困難，並鼓勵自新，特准以罰金代替自由刑之執行，蓋
    以刑期過短之自由刑，難收刑罰之效，且易增加行為人回歸
    社會之困難，鑒於短期自由刑之執行弊多於利，我國刑法乃
    設有易科罰金之制度，以資救濟。又修正前刑法第41條第1
    項之規定，除「犯最重本刑為5 年以下有期徒刑以下之罪」
    、「而受6 月以下有期徒刑或拘役之宣告」外，尚須具有「
    因身體、教育、職業、家庭之關係或其他正當事由，執行顯
    有困難」之情形，始得易科罰金。惟易科罰金旨在救濟短期
    自由刑之流弊，性質上係屬易刑處分，故在裁判宣告之條件
    上，不宜過於嚴苛，新法乃刪除「因身體、教育、職業、家
    庭之關係或其他正當事由，執行顯有困難」之限制；至於個
    別受刑人如有不宜易科罰金之情形，在刑事執行程序中，檢
    察官得依現行條文第1 項但書之規定，審酌受刑人是否具有
    「確因不執行所宣告之刑，難收矯正之效，或難以維持法秩
    序」等事由，而為准許或駁回受刑人易科罰金之聲請，俾更
    符合易科罰金制度之立法意旨。
三、經查：
（一）本件異議人前曾因侵占案件，經本院以94年度易字第2027
      號判決判處有期徒刑6 月，緩刑2 年確定。復於緩刑期間
      內，因本件業務侵占等案件，經本院於96年9 月28日以96
      年度易字第2153號判決判處有期徒刑6 月，如易科罰金，
      以1,000 元折算1 日確定。此有本院94年度易字第2027號
      、96年度易字第2153號刑事判決，及臺灣高等法院被告前
      案紀錄表各1 件在卷（見本院94年度易字第2027號卷第30
      至31頁、本院卷第8 至9 頁、第14至17頁），可資佐證。
（二）異議人於本件行為後，已與告訴人達成和解，並已賠償告
      訴人254,480 元，業經告訴代理人呂沁儀於本院96年度易
      字第2153號業務侵占案件，於96年9 月21日準備程序期日
      當庭陳明在卷（見本院96年度易字第2153號卷第29至34頁
      ）。
（三）異議人已離婚，並與其前夫約定由異議人負責監護年僅7
      歲（89年4 月8 日生）之女兒，此有其戶口名簿及法務部
      戶役政連結作業系統列印資料在卷可佐（見本院卷第10頁
      、第19至20頁）。
（四）異議人之父親王政基確罹有心肌梗塞、糖尿病，曾至高雄
      醫學大學附設中和紀念醫院住院接受心導管檢查併氣球擴
      張術之手術，現在門診追蹤治療，其祖父王金柱則罹患缺
      血性心臟病、鬱血性心衰竭，現在該院門診追蹤治療中等
      情，此有異議人及王政基、王金柱之戶籍謄本各1 件、高
      雄醫學大學附設中和紀念醫院診斷證明書2 件在卷（見本
      院卷第11至12頁、第22至27頁）可稽。
四、綜上所述，受刑人之女兒現年僅7 歲，正需母親之關心、照
    料及監護、教導，始能安心生活、就學及正常成長，是異議
    人入監服刑，顯將對其女兒之正常生活、就學及成長造成負
    面影響，並使其家庭經濟頓失依靠，復增加異議人日後謀職
    就業之困難。又本件檢察官認為受刑人前於94年間因侵占罪
    ，經本院以前開判決判處有期徒刑6 月、緩刑2 年確定在案
    ，竟於緩刑期間內再犯本件業務侵占等罪，而認如不將異議
    人發監執行所宣告之刑，難以收矯正之效及維持法秩序云云
    ，惟異議人本件犯行業經本院以上開判決認定在案，並依刑
    法第57條之規定，經審酌前開各情而判處有期徒刑6 個月，
    並諭知易科罰金之折算標準，是尚難以上開理由，即認為異
    議人有必須入監服刑，始能矯正其反社會性格及維持法秩序
    ，而不得以易科罰金代替入監服刑之情形，是本院就本件異
    議人所犯業務侵占等案，對異議人所宣告之6 個月有期徒刑
    ，是否必須入監服刑，始能矯正其反社會性格及維持法秩序
    ，自有探究之必要；檢察官未經審酌上情，遽予駁回異議人
    易科罰金之聲請，尚難昭折服。從而，應認異議人本件異議
    為有理由，爰由本院將本件執行指揮命令撤銷，而由檢察官
    另為妥適之處理。
五、依刑事訴訟法第486 條，裁定如主文。
中    華    民    國    97    年    1     月    14    日
                  刑事第十一庭  法  官  陳勇松
上正本證明與原本無異。
如不服本裁定應於送達後五日內向本院提出抗告狀。
                                書記官  馬正道
中    華    民    國    97    年    1     月    16    日


司法院資訊處製作；財團法人民間司法改革基金會備份。
